臺灣高雄地方法院交通事件裁定　　　　 95年度交聲字第708號
原處分機關　交通部公路總局高雄區監理所
異　議　人
即受處分人　甲○○
上列受處分人因違反道路交通管理處罰條例案件，對於交通部公
路總局高雄區監理所民國95年9 月29日所為之處分（原處分：高
監營裁字第裁80-B00000000號、第裁80-B00000000號），聲明異
議，本院裁定如下：
    主      文
異議駁回。
    理      由
一、本件異議意旨略以：異議人即受處分人於民國95年8 月18日
    7 時15分，駕駛車號Y5-436號營業小客車，應乘客到達目的
    地要求，欲將車輛停靠路邊，但因異議人顧及車輛停放之位
    置恐影響後方來車及乘客下車安全，故將上開車輛停放在高
    雄三民區○○路25號前之人行道上，俟乘客下車後，異議人
    欲將車駛離時，即遭警攔停稽查，指稱異議人有闖紅燈及暫
    停人行道之違規情形，惟異議人並無闖紅燈之行為，爰據此
    聲明異議等語。
二、原處分機關略以：異議人於95年8 月18日7 時15分許，在高
    雄市○○路與自立路口，因駕駛Y5-436號營業小客車「闖紅
    燈」、「在人行道上臨時停車」之交通違規事實，經高雄市
    政府警察局新興分局以高市警交字第B00000000 號、第B000
    0000 0號掣單舉發，異議人雖於95年8 月29日提出陳述單，
    惟經舉發單位查覆，本案乃依法舉發並無不當，有高雄市政
    府警察局新興分局95年9 月27日高市警新分六字第09500265
    62號函，可資佐證，是就異議人上開交通違規行為依道路交
    通管理處罰條例第53條第1 項裁決處罰鍰新台幣2700元，並
    依同條例第63條第1 項記違規點數3 點，另依同條例第55條
    第1 款裁處新台幣600 元，並無不當等語。
二、道路交通管理處罰條例於民國94年12月28日修正公布，並於
    95年7 月1 日施行。按汽車駕駛人，行經有燈光號誌管制之
    交岔路口闖紅燈者，處新臺幣（下同）1,800 元以上5,400
    元以下罰鍰；並記違規點數3 點，修正前道路交通管理處罰
    條例第53條、第63條第1 項第3 款定有明文。另按汽車駕駛
    人，在人行道臨時停車，處新臺幣300 元以上600 元以下罰
    鍰，道路交通管理處罰條例第55條第1 款亦定有明文。修正
    後，上開規定之罰鍰及違規記點之規定均不變，僅第53條將
    紅燈右轉之闖紅燈行為另訂於該條第2 項而處以較低之罰鍰
    ，惟因本案異議人所涉之闖紅燈違規行為與紅燈右轉無關，
    是本件交通違規案件所涉上開規定，修正前後實質上並無不
    同，比較上亦無何者較有利之差別。再按，道路交通管理處
    罰條例本質上係屬行政罰而非刑罰，雖該條例本身未設有法
    律變更比較之規定，惟於94年2 月5 日公布，嗣於95年2 月
    5 日生效施行之行政罰法，則係屬行政罰之基本法，自可援
    引適用（此參照行政罰法第1 條規定即明）；而該法第5 條
    規定：「行為後法律或自治條例有變更者，適用行政機關最
    初裁處時之法律或自治條例。但裁處前之法律或自治條例有
    利於受處罰者，適用最有利於受處罰者之規定」，乃明定行
    政罰之法律或自治條例變更時之適用，係採「從新從輕」之
    處罰原則，亦即於行為後、行政機關最初裁處前之法律或自
    治條例有變更者，原則上係「從新」，適用行政機關最初裁
    處時之法律或自治條例；僅於裁處前之法律或自治條例有利
    於受處罰者，始例外「從輕」，適用最有利於受處罰者之規
    定。是以，本件異議人駕車行經有燈光號誌管制之交岔路口
    闖紅燈以及在人行道上臨時停車之行為，係在前揭道路交通
    管理處罰條例修正施行前，而行政機關最初裁處時已係該條
    例修正施行後之95年9 月29日，因修正前後之處罰規定均屬
    一致，並無有利與否之差別，自應「從新」而逕依修正後之
    規定裁罰，合先敘明。
三、經查，本件異議人即受處分人固坦承於民國95年8 月18日7
    時15分，駕駛車號Y5-436號營業小客車，將上開車輛暫停在
    高雄市○○路與自立路口之人行道上，惟矢口否認有何闖紅
    燈之情形，辯稱：伊沿中正路東向西方向行駛，欲左轉自立
    路，當時該路口即將轉為紅燈，伊就開車快速左轉，並沒有
    闖越紅燈云云。惟上開事實，業經證人即本件舉發警員鄭惠
    鴻於本院調查時到庭證稱：當時伊駕駛警用車輛與同事潘德
    源警員一同執行巡邏之勤務，伊沿自立路由北向南行駛，行
    經中正路口時，已經是自立路方向的綠燈，當時中正路上有
    部營業用自小客車，沿中正路由東向西行駛，並左轉自立路
    口，所以異議人是闖紅燈，後來渠發現異議人在中正路及自
    立路的東南角人行道上臨時停車，伊乃是與同事一同下車取
    締，並由伊對異議人開單舉發等語詳實（見本院卷第24頁至
    第25頁），且證人即本件舉發警員之同事潘德源警員亦於本
    院調查時到庭證稱：當時鄭惠鴻駕駛巡邏車沿自立路由北向
    南行駛，我坐在右前座，行經中正路時我們行駛的方向是綠
    燈，但是我看見異議人駕駛營業自小客車沿中正路東向西行
    駛並左轉自立路，所以我們判斷異議人是闖紅燈才開單舉發
    等語明確（見本院卷第25頁至第26頁）。查證人鄭惠鴻、潘
    德源與異議人素未相識，亦無恩怨嫌隙可言，衡情當無甘冒
    偽證罪責，任意構陷異議人違規之理；又佐以證人鄭惠鴻、
    潘德源證詞相互符合，且無瑕疵可指等情，足認異議人確有
    前揭闖紅燈之事實，則異議人空言否認有闖紅燈之行為云云
    ，自難採信。
四、綜上所述，異議人於上開時、地，確有駕駛車號Y5-436號營
    業小客車闖紅燈及暫停人行道之違規事實明確，原處分機關
    以異議人行經有燈光號誌管制之交岔路口闖紅燈、在人行道
    上臨時停車為由，依修正後道路交通管理處罰條例第53條第
    1 項、第55條第1 款、第63條第1 項第3 款之規定，分別裁
    處異議人罰鍰2700元、600 元，共計3,300 元，並記違規點
    數3 點，核無違誤。從而，本件異議為無理由，應予駁回。
五、據上論斷，應依道路交通案件處理辦法第19條，裁定如主文
    。
中　　華　　民　　國　　96　　年　　1 　　月　　29　　日
                  交通法庭    法　官  林書慧
以上正本證明與原本無異。
如不服本裁定應於送達後5日內向本院提出抗告狀。
中　　華　　民　　國　　96　　年　　1 　　月　　30　　日
                              書記官  鍾錦祥
